【裁判字號】    96,上訴,4457
【裁判日期】    970312
【裁判案由】    毒品危害防制條例
【裁判全文】
臺灣高等法院刑事判決                96年度上訴字第4457號
上  訴  人
即  被  告  甲○○
選任辯護人  陳培仁律師
上列上訴人因毒品危害防制條例案件，不服臺灣板橋地方法院95
年度訴字第716號，中華民國96年8月27日第一審判決（起訴案號
：臺灣板橋地方法院檢察署94年度偵字第11277號），提起上訴
，本院判決如下：
    主  文
上訴駁回。
    事      實
一、甲○○明知大麻係毒品危害防制條例所列管之第二級毒品，
    非經許可，不得持有、販賣，詎為意圖營利，竟基於販賣第
    二級毒品大麻之犯意，先於民國（下同）九十四年六月間，
    向真實年籍、姓名不詳之成年男子購入如附表編號一、二所
    示之大麻，加以分裝後，於九十四年六月二十七日下午，以
    其所持用之0000000000號行動電話撥打0000000000號行動電
    話予丙○○，詢問是否欲購買大麻，談妥交易數量、價格後
    ，於同日下午五時許，以相同方式聯絡丙○○，約定交易時
    間、地點，丙○○遂依約於同日晚間十一時許，駕駛車號２
    Ａ─８６２號計程車至甲○○位於台北縣永和市○○○路○
    段一００號四樓之一住處樓下等候，甲○○即將如附表編號
    一所示之大麻煙草四大包（總驗餘淨重四九五．七四公克，
    空包裝重一０．七０公克）以紙袋包裹，搭乘電梯下樓，進
    入丙○○所駕駛之前開計程車後座，以新台幣（下同）十萬
    五千元之價格販賣予丙○○後，隨即下車返回住處。
二、丙○○取得該袋大麻煙草後，旋駕車離去，經現場埋伏警員
    趨車尾隨，於同日晚間十一時十五分許，趁丙○○在台北市
    ○○○路二段二０號前停等紅燈時上前圍捕，在該計程車副
    駕駛座扣得該袋大麻煙草。丙○○遭逮獲後，同意配合警方
    查出上手，供稱該袋大麻煙草係於前開時、地，向「阿龍」
    購得，警方即於同年月二十九日下午五時十分許，持搜索票
    前往甲○○上開住處執行搜索，當場在該處房間電腦架上查
    獲如附表編號二所示預備供販賣之大麻煙草、大麻浸膏等物
    ，另在房間床頭櫃內扣得甲○○販賣毒品所得現金十萬五千
    元，供聯絡之行動電話一支（門號為：0000000000號），另
    扣得與本案無關之現金六十五萬一千四百元、行動電話一支
    （門號為：0000000000號）及筆記本帳冊二本等物。
三、案經台北市政府警察局大同分局報告台灣板橋地方法院檢察
    署檢察官偵查起訴。
    理      由
壹、有罪部分：
一、關於證據能力部分：
（一）關於證人丙○○於警詢及偵查中之證述，得為證據。
  、按被告以外之人於偵查中向檢察官所為之陳述，除顯有不
      可信之情況者外，得為證據；又被告以外之人於審判中有
      傳喚不到情形者，其於檢察事務官、司法警察官或司法警
      察調查中所為之陳述，經證明具有可信之特別情況，且為
      證明犯罪事實之存否所必要者，得為證據，刑事訴訟法第
      五百五十九條之一第二項、第一百九十五條之三第三款分
      別定有明文。
  、查證人丙○○於接受司法警察詢問時所為之言詞陳述，雖
      屬傳聞證據，惟證人丙○○經本院傳喚、拘提無著，有傳
      票回執、拘票、在監在押查詢資料等件附卷可參，而證人
      丙○○於警詢及偵查中證述時，係出於自由意志，具有可
      信之特別情況，且為證明犯罪事實之存否所必要；另於偵
      查中具結後所為之證言，並無不可信之情況，依前開條文
      規定，均有證據能力。
（二）本案認定犯罪事實所用之證據，除證人丙○○於警詢及偵
      查中之證言，依法有證據能力，已如前述外，其餘證據（
      包含被告於警詢及偵查中之供述、證人林貞廷、丁○○於
      警詢及偵查中之證述、監視錄影翻拍照片、查獲照片、監
      聽譯文、扣案大麻、鑑定報告、現金十萬五千元等）經檢
      察官、被告、辯護人於原審法院審理時同意將該等證據資
      料列為證據調查，審酌上開證據資料作成時之情況，並無
      不適當之情形，且證據力並未明顯偏低，依刑事訴訟法第
      一百五十九條之五第一項規定，均應具有證據能力。
二、訊據上訴人即被告甲○○固不否認有於前開時、地，交付系
    爭手提紙袋予丙○○之事實，惟矢口否認有何犯行，在原審
    審理時辯稱：伊沒有販賣大麻給丙○○，系爭大麻是他前兩
    天來我家，寄放一個紙的手提袋，不知道裡面是什麼云云；
    在本院審理時辯稱：「我沒有打電話給丙○○要他購買大麻
    ，我有在我永和市住處樓下交壹包東西給丙○○，那包東西
    是丙○○寄放在我那邊的，他打電話給我表示他要來拿，我
    才拿給他，丙○○為何說那是我賣給他的，我不知道，那包
    東西是六月二十六日他到我那邊去忘記拿回去，隔天通知我
    拿到樓下給他，我不知道那包東西是大麻，丙○○供稱是向
    我購買的我不知道。」等語；其選任辯護人陳律師為被告辯
    護稱：「本件關鍵證據是證人丙○○警詢證述，但該證述是
    審判外陳述，本件無法向丙○○查證，警員到被告家裡搜出
    帳冊，並沒有十萬五千元販賣毒品的記載，怎可說那是販賣
    毒品所得，原審是推測之詞，乙○○、丁○○的證述，證人
    也不確定被告交給丙○○的東西是毒品，但為何跟蹤丙○○
    以後又說那包東西是毒品，違背經驗法則、論理法則，請判
    決被告無罪，其餘詳如上訴理由狀、辯護意旨狀所載。」等
    詞。
三、本院查：
（一）上揭有關被告如何於前開時、地，與證人丙○○電話聯絡
      ，再於約定時間持系爭紙袋自其住處搭乘電梯下樓，進入
      丙○○所駕駛之計程車後座，停留約二十、三十秒後，隨
      即下車返回住處；再於二日後為警在其住處查扣如附表編
      號二所示之大麻煙草、現金、行動電話等物之事實，為被
      告所不否認，並經證人即被告女友林貞廷於警詢時證述明
      確，復有監視錄影翻拍照片、查獲照片等在卷可佐（見偵
      卷第十九至二０頁、第四七至五八頁），且扣案大麻煙草
      、大麻浸膏等物，經送法務部調查局鑑定結果，確實檢出
      第二級毒品大麻成分，有該局九十四年十一月九日調科壹
      字第060010539、000000000號鑑驗通知書附卷可參（見偵
      卷第一九一、一九二頁），是被告確有交付系爭紙袋予丙○○，且為警在其住處扣得大麻煙草等物無訛。
（二）證人丙○○於警詢時證稱：「我於九十四年六月二十七日
      晚間二十三時十五分在臺北市○○○路○段二０號前遭海
      巡署及警方人員攔檢盤查，在我所駕駛之2A－862號營業
      小客車上的右手邊座椅上，查獲第二級毒品大麻四大包（
      總毛重五百零七公克）。」、「今天花十萬五千元買這五
      百零七公克的大麻。大麻是我到臺北縣永和市○○○路○
      段一００號跟綽號『阿龍』之男子購買的。」、「我跟綽
      號『阿龍』之男子二十七日晚間十一點左右在環河東路四
      段一００號樓下見面交易，他下來後就手提一個太平洋百
      貨的紙袋，裡面裝有牛皮紙包裹好的大麻．後來他就上我
      駕駛計程車後座，將大麻拿給我後，我也將新台幣十萬五
      千元拿給他，他下車後我就駕車往臺北市方向駛去。」云
      云（94.6.28警訊筆錄）；在檢察官偵查中證稱：「毒品
      是在永和環河東路四段一００號向有個叫『阿龍』買的。
      十萬五千元買的。」、「他賣給我就是五百克，十萬五千
      元，之前我跟別人買十克就六、七千元，所以阿龍賣的比
      較便宜。」、「整個交易的過程是：阿龍在前天打電話給
      我，問我要不要大麻，我跟他說要，阿龍就跟我說他一定
      要賣五百克才賣十萬五千元，我想說我一個人沒辦法拿那
      麼多，我就找兩個朋友一起買，昨天下午二、三點時阿龍
      又打電話給我，我跟他說好，我要買五百克，一共一萬五
      千元，阿龍說他會再打給我約時間地點，大約下午五點多
      又打電話約晚上十一點左右在環河東路四段拿給我，阿龍
      都叫我『小馬』。」等語（（94.6.28偵查筆錄）。證人
      即承辦本案之海巡署台北機動查緝隊查緝員丁○○在偵查
      時證稱：「從去年三、四月開始監聽，是北檢檢察官指揮
      ，監聽過程中，有發現被告有販賣二、三級毒品的情事，
      直到六月二十七日當天，有通聯顯示有另一名男子要到台
      北縣永和環河東路被告的住處與被告交易毒品，我們就與
      大同分局一起在該處埋伏。之後約在晚上幾點我忘了，有
      台計程車停在被告住處大廈的門口，過了一、二分鐘，被
      告能從住處下來，左手並提了一只紙袋，就進入計程車的
      後座，進入約二十、三十秒後就下車，被告離開計程車時
      雙手是空的，被告就上樓回到住處，計程車往台北市的方
      向行駛，我們有三部車尾隨該計程車後面，我們跟在該計
      程車後大約有三十、四十分鐘，在六月二十七日晚上約十
      一點多，我們超等紅燈的空檔，就下車圍捕該計程車，地
      點是在台北市○○○路○段上，在車上的駕駛座右邊的座
      位上查獲大麻四包，我們能將該駕駛帶回海巡署台北機動
      查緝隊製作筆錄，那時才知該名駕駛是丙○○，當程在製
      作筆錄時，是說他持有的大麻是跟一名綽號叫金龍的人買
      的，並說是在台北縣永和市○○○路一００號的樓下交易
      ，我們製作完證人程的筆錄就隨案移送地檢著偵辦。」、
      「至於被告甲○○部分是隔天（六月二十八日）我們就以
      證人程的筆錄及加上錄音譯文向板院申請搜索票，我們是
      在六月二十九日執行搜索，逮捕甲○○後就交給大同分局
      詢問，詢問完畢之後板橋地檢偵辦。」等語（95.1.17偵
      查筆錄）。
（三）證人丙○○於台市政府警察局大同分局製作之警詢錄音帶
      經臺灣板橋地方法院檢察署檢察官結果：
      １、經本署檢察官勘驗證人丙○○警詢錄音帶內容，係採
          一問一答之方式先由警方詢問人員先行詢問問題，由
          證人丙○○回答後，復經警方詢問人員複誦後，再出
          警方紀錄人員製作在電腦筆錄上。
      ２、於警詢過程中關於警方人員詢問證人丙○○被查獲之
          大麻係向何人購買之問題，證人程明確指稱係其係以
          行動電話聯絡向綽號「阿龍」之男子，於九十四年六
          月二十七日晚上十一時左右，在台北縣永和市○○○
          路四段一００號樓下進行交易，核與證人警詢筆錄記
          載一致。
      ３、警方詢問期間，證人程對於警方所詢問的問題均能明
          確回答，警方並無使用強暴、脅迫、恐嚇或其他不正
          當之方法逼迫證人回答問題，證人亦無手持警方已製
          作好之筆錄，再如數複頌之情形。
      ４、本件詢問過程，係全程錄音。
      嗣在原審審理中，經採取碼錶計時，播放該次警詢錄音帶
      及同步比對該次大同分局警詢筆錄記載，復予勘驗結果：
      １、該錄音帶之播放之初，尚有證人丙○○於九十四年六
          月二十八日凌晨二時三十一分許，在台北市大同分局
          所製作第一次警詢筆錄（內容為是否同意夜間詢問筆
          錄）之錄音，其與該第一次警詢筆錄記載相符，是不
          另行製作譯文。
      ２、經播放第二次警詢錄音內容，該證人丙○○及員警詢
          問過程，均以一問一答方式進行，問答問有打字聲響
          ，員警則組織證人丙○○回答，摘要記載彼此問答內
          容，兩人的多以國語交談，偶有穿插台語詢答，背景
          聲音並偶有他人交談、製作筆錄等聲音，證人丙○○
          對員警提出問題若有不解之處，多次會確認問題內容
          再加以回答，且回答內容若有員警誤解之處，亦詳加
          解釋以求確認，與員警問溝通無礙，而警員摘要記載
          時，會同步覆誦所理解記載之內容，，且詢問證人程
          俊逸，記載是否符合其原表示之意，並交由證人過目
          所記載之詢答是否屬實。證人丙○○於該次警詢筆錄
          之製作，究其全部錄音內容均顯示回答聲音語氣平順
          、應答流暢，顯示精神狀況正常，且與警詢筆錄內容
          大致相符。
      ３、另就錄音時間長度與卷面所載詢問經歷時問相較，二
          者均大致目符。
      ４、錄音內容與警詢筆錄內容大致相符，故不另製作譯文
          。
      以上各情，有各該勘驗筆錄附卷（94年度偵字第11277號
      卷第252頁及一審卷95.12.12勘勘驗筆錄）可稽，足見證
      人丙○○於九十四年六月二十八日，在台北市警察局大同
      分局第三組之第二次警詢錄音內容確與該次筆錄記載相符
      自堪信為真實。
（四）又查扣案紙袋內裝物經送法務部調查局鑑定，其結果均含
      大麻成分，有該局九十四年九月五日調科壹字第02000733
      6號鑑定通知書在卷可按（見偵卷第二五一頁），是被告
      交付之紙袋內裝有大麻煙草，總淨重四九五．七四公克等
      情，應堪認定。
（五）被告雖辯稱：伊沒有販賣大麻給丙○○，系爭大麻是他前
      兩天來我家，寄放一個紙的手提袋，不知道裡面是什麼云
      云，惟查：被告與丙○○係相識之友人，彼此互稱「阿龍
      」、「小馬」，且有多通電話聯絡等情，為被告所不否認
      ，則該袋大麻煙草果如被告所辯係丙○○數日前遺留被告
      住處，則被告下樓交還時，理應由丙○○下車迎取致意，
      或由被告直接從車窗交還即可，被告何須上車，遑論進入
      該計程車後座？更無僅停留不到三十秒旋即下車之理，顯
      然被告係佯裝搭乘計程車客人，掩護販賣毒品犯行甚明。
      又被告住處確實扣得現金七十五萬六千四百元，足以佐證
      丙○○確有交付十萬五千元予被告。被告前開所辯，核與
      事證不符，顯係卸責避就之詞，不足採信。
（六）被告在本院審理中雖聲請訊問證人丙○○，本院經按址傳
      拘，因已去向不明，而未能到案應訊，此有送達證書及拘
      票回證等在卷可證。嗣查證人丙○○在警訊及偵查中，已
      就其買受毒品及如何被查獲之情形己詳予供證，且核與事
      實相符，如前所述，堪信為真實，本院認該證人雖未到庭
      應訊，亦不影響本院對事實之認定，附此敘明。
（七）綜上所述，本案事證明確，被告所辯，顯係事後諉卸刑責
      之詞，不足採信，被告犯行，洵堪認定，應予依法論科。
四、核被告所為，係犯毒品危害防制條例第四條第二項之販賣第
    二級毒品罪。被告販賣前後持有大麻之低度行為，為其進而
    販賣之高度行為所吸收，不另論罪。扣案如附表編號一、二
    所示之大麻（不含外包裝），為查獲之第二級毒品，不問屬
    於犯人與否，均應依毒品危害防制條例第十八條第一項前段
    規定宣告沒收銷燬之。又扣案之紙袋、煙草罐等毒品外包裝
    ，係用於包裹毒品，防止毒品裸露、逸出、防潮，並便於攜
    帶、販賣；與被告所有供本案聯絡所用之「0000000000號」
    行動電話ＳＩＭ卡，均為被告供販賣毒品所用之物；扣案現
    金其中十萬五千元，則係被告販賣毒品所得財物，爰依毒品
    危害防制條例第十九條第一項規定，宣告沒收之。至扣案之
    其餘現金六十五萬一千四百元、門號「0000000000號」行動
    電話及筆記本帳冊二本等物，核與本案無關，本院礙難為沒
    收之諭知。
五、原審援引毒品危害防制條例第四條第二項、第十八條第一項
    前段、第十九條第一項等規定，審酌被告之素行、犯罪之動
    機、目的均僅為圖一己之私利、所販賣之大麻數量非少，助
    長毒品氾濫，對於國民身體健康危害甚鉅，情節非輕，及犯
    罪後之態度等一切情狀，量處有期徒刑玖年，扣案如附表編
    號一、二所示之大麻均沒收銷燬之；扣案包裹大麻之紙袋壹
    只、空包裝捌個、行動電話ＳＩＭ卡壹枚（門號：0000
    000000號）、販賣所得現金新台幣壹拾萬伍仟元均沒
    收之，經核其認事用法均無不合，量刑亦稱妥適。本件被告
    之上訴意旨仍執前詞，否認犯罪，難認為有理由，應予駁回
    。
貳、不另為無罪之諭知部分：
一、公訴意旨另以：被告意圖營利，基於販賣第二級毒品大麻之
    概括犯意，自九十四年六月間起，向真實姓名、年籍不詳之
    成年男子，購入大麻加以分裝之後，以前開00000000 00號
    行動電話作為對外販毒聯絡工具，將大麻販賣予不特定人施
    用牟利，因認被告另涉犯毒品危害防制條例第四條第二項之
    販賣第二級毒品罪嫌云云。
二、按犯罪事實應依證據認定之，無證據不得認定犯罪事實；又
    不能證明被告犯罪者，應諭知無罪之判決，刑事訴訟法第一
    百五十四條第二項、第三百零一條第一項分別定有明文。次
    按刑事訴訟法第一百六十一條已於九十一年二月八日修正公
    布，其第一項規定：檢察官就被告犯罪事實，應負舉證責任
    ，並指出證明之方法。因此，檢察官對於起訴之犯罪事實，
    應負提出證據及說服之實質舉證責任。倘其所提出之證據，
    不足為被告有罪之積極證明，或其指出證明之方法，無從說
    服法院以形成被告有罪之心證，基於無罪推定之原則，自應
    為被告無罪判決之諭知（最高法院九十二年台上字第一二八
    號判例意旨參照）。
三、本件公訴人認被告涉犯前開罪嫌，無非係以此部分事實，有
    扣案筆記影本、監聽譯文等件在卷可稽，為其論據。惟經訊
    據被告堅決否認有何犯行，辯稱：伊沒有販賣大麻等語。
四、本院查：
（一）扣案筆記影本上記載：「小馬：500 X 150 = 75000（清
      ）」等情，參酌證人丙○○前開證述：被告都叫伊「小馬
      」、交付十萬五千元以購買大麻五百克等語，足以佐證被
      告係以一克一百五十元之價格販入五百克之大麻，共計七
      萬五千元，且已將該批大麻販予證人丙○○獲利。惟筆記
      影本上其他記載：「總：0000000-」、「總：10000」、
      「小政2200 X 140 = 308000」、「志明：1000 X 160＝
      160000」、「政中280 X 160＝44800」、「1000 X 140
      = 140000」等語（見偵卷第四０頁），固可推論被告係以
      一克一百四十元至一百六十元不等之價格先後販入大麻，
      惟查無其他證據足認被告確已販賣該等毒品，是該筆記影
      本尚不足為被告不利之認定。
（二）至監聽譯文顯示被告通聯提及「紅色小三顆」、「紅的人
      家有185」、「蝴蝶」、「NIKE500」、「賓士500 」等語
      （見偵卷第七一至一０四頁），雖可證明被告係以業界暗
      語、「黑話」聯絡，惟亦無證據足認被告確有於九十四年
      六月間販賣大麻予不特定人施用牟利等犯行。
五、綜上所述，檢察官所舉之證據，不足為被告有罪之積極證明
    ，無從說服法院以形成被告有罪之心證，基於無罪推定之原
    則，原應為被告此部分無罪判決之諭知，惟公訴人認被告此
    部分之犯行，與前開論罪科刑之有罪部分，有修正前刑法關
    於連續犯之裁判上一罪關係，爰不另為無罪之諭知，附此敘
    明。
參、據上論斷，應依刑事訴訟法第三百六十八條，判決如主文。
本案經檢察官李良忠到庭執行職務。
中    華    民    國    97    年    3     月    12    日
                  刑事第一庭審判長法  官  許國宏
                                  法  官  楊貴志
                                  法  官  許增男
以上正本證明與原本無異。
如不服本判決，應於收受送達後十日內向本院提出上訴書狀，其
未敘述上訴之理由者並得於提起上訴後十日內向本院補提理由書
（均須按他造當事人之人數附繕本）。
                                  書記官  葉金發
中    華    民    國    97    年    3     月    12    日
附錄本案論罪科刑法條全文
毒品危害防制條例第4 條：
  製造、運輸、販賣第一級毒品者，處死刑或無期徒刑；處無期
  徒刑者，得併科新臺幣一千萬元以下罰金。
  製造、運輸、販賣第二級毒品者，處無期徒刑或七年以上有期
  徒刑，得併科新臺幣七百萬元以下罰金。
  製造、運輸、販賣第三級毒品者，處五年以上有期徒刑，得併
  科新臺幣五百萬元以下罰金。
  製造、運輸、販賣第四級毒品者，處三年以上十年以下有期徒
  刑，得併科新臺幣三百萬元以下罰金。
  製造、運輸、販賣專供製造或施用毒品之器具者，處一年以上
  七年以下有期徒刑，得併科新臺幣一百萬元以下罰金。
  前五項之未遂犯罰之。
附表：
┌──┬────────────────────────────┐
│編號│  應  沒  收  之  物  品  及  數  量                    │
├──┼────────────────────────────┤
│ 一 │大麻煙草四包（總驗餘淨重495.74公克，空包裝重10.70 公克）│
├──┼────────────────────────────┤
│    │大麻煙草二包（總驗餘淨重5.35公克，空包裝重0.84公克）、  │
│ 二 │大麻煙捲一支（驗餘淨重0.38公克、空包裝重0.85公克）、    │
│    │大麻浸膏一粒（驗餘淨重1.88公克，空包裝重0.81公克）      │
├──┼────────────────────────────┤
│ 三 │行動電話ＳＩＭ卡（門號：0000000000號）一張              │
├──┼────────────────────────────┤
│ 四 │現金新台幣十萬五千元                                    │
└──┴────────────────────────────┘


司法院資訊處製作；財團法人民間司法改革基金會備份。
